臺灣桃園地方法院刑事判決　　　　　　　88年度簡上字第22號
上　訴　人　臺灣桃園地方法院檢察署檢察官
被　　　告　甲○○
　　　　　　丁○○
　　　　　　戊○○
　　　　　　　　　 　　197號
　　　　　　己○○
　　　　　　乙○○
上列上訴人因被告等犯妨害名譽案件，不服本院中壢簡易庭87年
9 月30日87年度壢簡字第 766號第一審判決（聲請簡易判決處刑
案號：87年度偵字第6494號），提起上訴，本院管轄之第二審地
方法院合議庭判決如下：
    主  文
原判決撤銷。
甲○○、丁○○、戊○○、乙○○、己○○共同散布文字，指摘
足以毀損他人名譽之事，各處拘役拾日，如易科罰金，均以
佰元折算壹日。
    事  實
一、甲○○、丁○○、戊○○、乙○○均為「中壢民主有線電視
    股份有限公司」（以下簡稱民主電視公司）之股東，己○○
    為該公司之業務經理，丙○○則係該公司之董事並擔任副總
    經理兼財務經理。甲○○、丁○○、戊○○、乙○○、己○○因丙○○將民主電視公司讓售予新壢傳播股份有限公司（
    以下簡稱新壢公司），未將合夥金退還及尚有薪資未獲給付
    等事由，心生不滿，竟共同基於公然侮辱及誹謗之犯意聯絡
    ，於民國87年4 月21日早上，至人車往來頻繁之桃園縣中壢
    市○○○路63號丙○○所經營之建設公司承建之大廈外，在
    該建物玻璃窗面上以白漆噴上「吃銅吃鐵」、「幹丙○○吞
    電視」等字句，另在該建物正門之鷹架上懸掛「抗議丙○○
    盜賣公司！可恥」、「丙○○死皮賴臉人人痛恨」、「丙○○行為惡毒必遭天譴」、「丙○○要錢不要臉死無葬身之地
    」等語之白布條，以此攻詰之文字辱罵丙○○，並具體指摘
    丙○○有盜賣民主電視公司資產之情事，使行經該處之路人
    均得以見聞，足以貶損丙○○之名譽。嗣經丙○○知悉後報
    警究辦。
二、案經丙○○訴由臺灣桃園地方法院檢察署檢察官偵查後聲請
    以簡易判決處刑。
    理  由
一、訊據被告甲○○、丁○○、戊○○、己○○於偵查中、被告
    乙○○於偵查及本院審理時均坦承於前開時地噴漆及懸掛白
    布條之事實不諱，核與告訴人丙○○指述情節相符，並有現
    場照片8 幀、民主電視公司董事監察人名單1 紙在卷可按，
    另被告甲○○以告訴人丙○○擅自將民主電視公司之股權、
    資產出售予新壢公司，並將民主電視公司之收視戶改裝為新
    壢公司之客戶，而對告訴人丙○○提出背信罪之告訴，業經
    臺灣高等法院認並無證據足資證明告訴人丙○○主觀上有為
    自己或第三人獲取不法利益之意圖，於93年10月29日以91年
    度上易字第3001號判決告訴人丙○○無罪確定在案，亦有判
    決書1 份在卷可參。被告等在人車往來頻繁之桃園縣中壢市
    ○○○路63號丙○○所經營之建設公司承建之大廈外，懸掛
    內容為「丙○○死皮賴臉人人痛恨」、「丙○○行為惡毒必
    遭天譴」、「丙○○要錢不要臉死無葬身之地」之布條，以
    此攻詰之文字辱罵告訴人，並以白漆噴上「吃銅吃鐵」、「
    幹丙○○吞電視」等字句，懸掛內容為「抗議丙○○盜賣公
    司！可恥」之布條，具體指摘告訴人丙○○有盜賣民主電視
    公司資產之情事，使行經該處之路人均得以見聞，顯有散布
    於眾之意圖，並足以對於告訴人丙○○在社會上所保持之人
    格及地位，達貶損其評價之程度，被告等復無法證明告訴人
    丙○○確有侵吞、盜賣民主電視公司資產之犯行，自無從依
    刑法第310 條第3 項之規定主張免責。綜上所述，本件事證
    明確，被告等之犯行已堪以認定，應予依法論科。
二、核被告甲○○、丁○○、戊○○、己○○、乙○○所為，均
    係犯刑法第309 條第1 項公然侮辱罪、同法第310 條第2 項
    之加重毀謗罪。聲請意旨雖僅引用刑法第309 條第1 項之公
    然侮辱罪，然被告等主張告訴人有盜賣民主電視公司資產之
    情事，係指摘具體之事實，而非僅止於抽象之謾罵，此部分
    係犯刑法第310 條第2 項之加重毀謗罪，聲請意旨雖未引用
    刑法第310 條第2 項之規定，然於事實欄中業已敘明被告等
    懸掛內容為指摘告訴人有盜賣民主電視公司資產情事之布條
    ，且與聲請簡易判決處刑並經本院論罪之公然侮辱犯行部分
    有想像競合犯之裁判上一罪關係，本院自得併予審究。被告
    5 人間有犯意聯絡與行為分擔，應論以共同正犯。渠等以1
    行為觸犯前開2 罪名，為想像競合犯，應依刑法第55條之規
    定，從一重之加重誹謗罪論處。原審判決對被告等論罪科刑
    ，固非無見，惟其漏未審酌被告等所為另犯有刑法第310 條
    第2 項之加重誹謗罪，即有未洽。檢察官上訴意旨指摘原審
    判決不當，為有理由，自應由本院將原判決撤銷改判。爰審
    酌被告等以噴漆及懸掛布條之方式毀損告訴人之名譽，對告
    訴人所生損害非輕，迄未與告訴人達成民事上和解，惟犯後
    坦承犯行，及渠等犯罪之動機、手段等一切情狀，各量處如
    主文所示之刑。按行為後法律有變更者，適用裁判時之法律
    ，刑法第2 條第1 項前段定有明文。刑法第41條業於90年1
    月10日公布修正，並於同年1 月12日生效，該條第1 項規定
    ：「犯最重本刑為5 年以下有期徒刑以下之刑之罪，而受6
    個月以下有期徒刑或拘役之宣告，因身體、教育、職業、家
    庭之關係或其他正當事由，執行顯有困難者，得以1 元以上
    3 元以下折算1 日，易科罰金。但確因不執行所宣告之刑，
    難收矯正之效，或難以維持法秩序者，不在此限」，又前述
    易科罰金之折算標準，業據罰金罰鍰提高標準條例第2 條前
    段規定，就其原定數額提高為100 倍折算1 日。本件被告等
    犯罪後，刑法第41條規定業經修正公布，已如前述，經比較
    結果，以修正後之新法有利於被告等，依刑法第2 條第1 項
    前段規定，應適用新法諭知易科罰金之折算標準。
三、被告甲○○、丁○○、戊○○、己○○經合法傳喚，無正當
    理由不到庭（被告己○○雖具狀聲請另定期日，然未敘明無
    法到庭之理由並提出足資證明之事證，難認有何正當理由而
    不到庭），爰不待其陳述，逕行一造辯論而為判決。
據上論斷，應依刑事訴訟法第455 條之1 第3 項、第364 條、第
369 條第1 項前段、第371 條、第299 條第1 項前段，刑法第2
條第1 項前段、第28條、第309 條第1 項、第310 條第2 項、第
55條、第41條第1 項前段，罰金罰鍰提高標準條例第1 條前段、
第2 條，判決如主文。
本案經檢察官廖先志到庭執行職務。
中　　華　　民　　國　　94　　年　　12　　月　　30　　日
                  刑事第十庭  審判長法　官　江德民
                                    法  官  柯姿佐
                                    法  官  蔡和憲
上正本證明與原本無異。
不得上訴。
                                    書記官  常毓生
中　　華　　民　　國　　95　　年　　1 　　月　　3 　　日
中華民國刑法第309條第1項：
公然侮辱人者，處拘役或三百元以下罰金。
中華民國刑法第310條第2項：
散布文字、圖畫犯前項之罪者，處二年以下有期徒刑、拘役或一
千元以下罰金。
